【裁判字號】    93,訴,1319
【裁判日期】    950414
【裁判案由】    清償借款等
【裁判全文】
臺灣士林地方法院民事判決              93年度訴字第1319號
原      告  台北富邦商業銀行股份有限公司
法定代理人  庚○○
訴訟代理人  己○○
            辛○○
被      告  冠鼎建設股份有限公司
兼法定代理
人          甲○○
被      告  丙○○
            乙○○○
上  一  人
訴訟代理人  丁○
            林玫卿律師
複  代理人  陳玉玲律師
上列當事人間清償借款事件，本院於中華民國95年3 月29日言詞
辯論終結，判決如下：
    主  文
被告冠鼎建設股份有限公司、丙○○、甲○○應連帶給付原告新
臺幣壹佰伍拾玖萬壹仟零拾柒元及如附表所示之利息及違約金
。
原告其餘之訴駁回。
訴訟費用由被告冠鼎建設股份有限公司、丙○○、甲○○連帶負
擔十分之九，餘由原告負擔。
本判決第一項於原告以新臺幣伍拾萬壹仟元為被告供擔保後，
得假執行。
原告其餘假執行之聲請駁回。
    事實及理由
甲、程序方面：
一、原告台北富邦商業銀行股份有限公司之法定代理人於起訴後
    已由林基源變更為庚○○，原告於民國95年3 月21日以書狀
    聲明由新任之法定代理人承受訴訟，於法尚無不合，自應准
    許，先予敘明。
二、被告冠鼎建設股份有限公司（下稱冠鼎公司）、丙○○、甲○○3 人經合法通知，未於言詞辯論期日到場，核無民事訴
    訟法第386 條所列各款情形，爰依原告之聲請，由其一造辯
    論而為判決。
乙、實體方面：
一、原告主張︰被告冠鼎公司邀同被告丙○○、甲○○、乙○○○等人為連帶保證人，於89年4 月11日向原告借款新台幣（
    下同）4,300,000 元，約定於90年2 月10日到期償還，利息
    依原告牌告基本放款利率減碼年息0.09﹪計算，按月計付，
    並同意於上開牌告利率調整時隨同調整。如有延遲履行，除
    依約給付上開利息外，另加計逾期6 個月以內部分，按上開
    利率百分之十加付違約金，逾期超過6 個月部分，按上項標
    準加倍計付，兩造有簽立借據1 紙及保證書2 紙。嗣上開借
    款屆期後，被告冠鼎公司並未依約清償，經原告取得拍賣抵
    押物裁定後，向台灣桃園地方法院聲請強制執行拍賣被告冠
    鼎公司就上開債務設定抵押權之不動產（該不動產原為被告
    冠鼎公司所有，嗣移轉予第三人蔡東和），扣除受償金額後
    ，尚餘如附表所示之本金、利息及違約金未獲清償，爰依借
    據及保證書之約定，請求被告4 人連帶給付等語。並聲明：
    (一)被告應連帶給付1,591,037 元及如附表所示之利息及違約
    金。(二)願供擔保請准宣告假執行。
二、被告冠鼎公司、丙○○、甲○○等3 人均未於言詞辯論期日
    到場，亦未提出書狀作任何聲明或陳述。
三、被告乙○○○則以：被告丙○○為伊丈夫丁○之堂兄，要成
    立被告冠鼎公司時，伊雖有同意掛名擔任被告冠鼎公司之員
    工，並經由丁○交付伊之身分證影本給被告丙○○，然伊並
    未到原告之分行與原告員工進行對保，也未在原告提出之保
    證書上簽名或蓋章，自不須負被告冠鼎公司借款債務之連帶
    保證責任。至於證人戊○○為原告公司員工，其在本院所為
    之證詞偏頗不能採信，另請求將保證書上「乙○○○」之簽
    名與伊在郵局開戶之簽名作筆跡鑑定以釐清輕真相等語置辯
    。並聲明：(一)駁回原告之訴。(二)如受不利之判決，願供擔保
    請准宣告免為假執行。
四、原告主張被告冠鼎公司、丙○○、甲○○等3 人應負連帶給
    付責任之事實，業據原告提出借據、保證書、台灣桃園地方
    法院91年度執字第22514 號拍賣抵押物執行事件分配表等件
    （均影本）為證，並經本院依職權調閱上開執行卷宗查核屬
    實，本院認原告此部份之主張已足信為真正。
五、至於原告另主張被告乙○○○應負本件借款債務之連帶保證
    人部分，經整理兩造不爭執之事實為：(一)原證3 桃園地院強
    制執行金額計算書分配表。(二)經濟部中部辦公室書函檢附之
    被告冠鼎公司設立資料。(三)被告乙○○○89年度薪資所得資
    料。(四)被告丙○○為被告乙○○○丈夫丁○之堂兄。(五)原告
    提出之身分證影本資料與被告乙○○○之身分證相符（見94
    年8 月30日言詞辯論第2 頁）。兩造之爭點為：被告乙○○○是否為本件借款之連帶保證人？
六、就上開爭點得心證之理由：
  (一)按當事人主張有利於己之事實者，就其事實有舉證之責任，
    民事訴法第277 條本文有明文規定。而於請求履行債務之訴
    ，除被告自認原告所主張債權發生原因之事實外，應先由原
    告就其主張此項事實，負舉證之責任，必須證明其為真實後
    ，被告於其抗辯事實，始應負證明之責任，此為舉證責任分
    擔之原則，最高法院43年台上字377 號判例意旨可以參照。
    查原告主張被告乙○○○為本件借款債務之連帶保證人，固
    據其提出2 紙有記載被告乙○○○分別於88年2 月9 日對保
    及89年4 月8 日對保之保證書（均影本）為證，惟被告乙○○○已否認為本件借款之連帶保證人，亦否認上開保證書上
    「乙○○○」之簽名係其所為，其上「乙○○○」之印文亦
    非其所有，也未與原告員工進行對保行為。則揆諸上開法條
    及判例意旨，自應由原告就被告乙○○○應負連帶保證契約
    關係存在，負舉證之責，合先說明。
  (二)經查，原告所舉之證人即原告公司之員工戊○○固到庭證稱
    ：「提示原證1 保證書，這上面的核對人是否為你？（答）
    是我沒有錯，乙○○○的部分，程序是如果保證人到場，我
    們要核對身分證，並請他親自簽名。（問）保時間為89年4
    月8 日，這當時情形為何？（答）這日期為被告乙○○○到
    我們那邊去簽名的，當天到場的應該是在庭的被告乙○○○
    ，是丙○○載被告乙○○○來的，因為乙○○○住在新店，
    而我們公司在文林北路。對保簽名上面乙○○○簽名的部分
    ，就是乙○○○自己所簽的，但印章部分我就不記得了。‧
    ‧身分證影本是當時簽約時乙○○○自己所帶了的身分證，
    由我們影印留下。保證書上之住址及身分證字號是我們幫他
    寫的。‧‧就是對保那次見過被告乙○○○，我從事對保的
    工作一天可能有3 、4 次對保的工作，一年超過一千次。」
    等語（見本院94年9 月27日言詞辯論筆錄第2 頁、第3 頁）
    ，然參酌證人戊○○係原告公司負責對保之員工，所為之證
    言涉及其是否確實履行前開職務，該部分證言之可信度已屬
    可疑。而證人自承每年對保次數超過一千次，其對於5 、6
    年前對保之本件情形，卻能明確證述保證書上乙○○○簽名
    的部分係被告乙○○○所簽，亦與一般常情不合。且核對原
    告提出之2 紙記載被告乙○○○於88年2 月9 日對保及89年
    4 月8 日對保之保證書影本，其上2 個「乙○○○」之印文
    ，亦明顯不同。因此，尚難僅憑證人戊○○之前開證言證明
    被告乙○○○有簽名或蓋章擔任本件借款之連帶保證人。至
    於原告雖另提出執有被告乙○○○之身分證影本，主張是在
    與被告乙○○○對保時，將被告乙○○○提出之身分證加以
    影印所留下等語。然查，被告乙○○○係被告冠鼎公司之董
    事，並領有薪資，有被告冠鼎公司之變更事項表及被告乙○○○之稅務電子閘門所得調件明細表各1 紙在卷足憑，則被
    告冠鼎公司持有被告乙○○○身分證影本資料即屬易事，是
    亦不能以原告提出被告乙○○○之身分證影本，即認被告乙○○○確有擔任連帶保證人之情事。綜上，原告既未再提其
    他積極證據證明被告乙○○○有擔任本件借款之連帶保證人
    ，則其向被告乙○○○請求連帶給付如附表之金額、利息及
    違約金，即無理由，應予駁回。
七、借用人應於約定期限內，返還與借用物種類、品質、數量相
    同之物；數人負同一債務，明示對於債權人各負全部給付之
    責任者，為連帶債務；遲延之債務，以支付金錢為標的者，
    債權人得請求依法定利率計算之遲延利息，但約定利率較高
    者，仍從其約定利率，民法第478 條、第272 條第1 項、第
    233 條第1 項分別定有明文。本件利息依原告牌告基本放款
    利率減碼年息0.09﹪計算，按月計付，並同意於上開牌告利
    率調整時隨同調整。如有延遲履行，除依約給付上開利息外
    ，另加計逾期6 個月以內部分，按上開利率百分之十加付違
    約金，逾期超過6 個月部分，按上項標準加倍計付。原告與
    被告冠鼎公司簽立之借據第3 條第1 項、第3 項分別定有明
    文。從而，原告依借據及保證書之約定，請求被告冠鼎建設
    股份有限公司、丙○○、甲○○連帶給付1,591,037 元及如
    附表所示之利息及違約金，為有理由，應予准許；逾此之請
    求，則無理由，應予駁回。
八、原告陳明願供擔保聲請宣告假執行，經核原告勝訴部分並無
    不合，爰酌定相當擔保金額，准予宣告假執行。至原告敗訴
    部分，其假執行之聲請已失所附麗，應予駁回。
九、因本案事證已臻明確，兩造其餘主張陳述及所提之證據，均
    毋庸再予審酌，附此敘明。
十、結論：原告之訴為一部有理由，一部無理由，依民事訴訟法
    第385 條第1 項前段、第85條第2 項、第390 條第2 項，判
    決如主文。
中    華    民    國    95    年    4     月    14    日
                  民事第二庭  法  官  林政佑
以上正本證明與原本無異。
如對本判決上訴須於判決送達後20日內向本院提出上訴狀。
中    華    民    國    95    年    4     月    25    日
                              書記官  楊錫芬


司法院資訊處製作；財團法人民間司法改革基金會備份。
